【裁判字號】    99,簡上,124
【裁判日期】    990430
【裁判案由】    妨害名譽
【裁判全文】
臺灣板橋地方法院刑事判決             99年度簡上字第124號
上  訴  人
即  被  告  甲○○
上列上訴人即被告因妨害名譽案件，不服中華民國98年10月9 日
本院簡易庭98年度簡字第9091號第一審判決（聲請簡易處刑案號
：臺灣板橋地方法院檢察署98年度偵字第26749 號），提起上訴
，本院合議庭為第二審判決如下：
    主  文
上訴駁回。
甲○○緩刑貳年。
    事  實
一、本件經本院審理結果，認原審以被告甲○○公然侮辱，處罰
    金新臺幣5,000 元，如易服勞役，以新臺幣1,000 元折算1
    日，經核其認事用法及量刑均無不當，應予維持，並引用第
    一審刑事簡易判決書記載之事實、證據及理由（如附件）。
二、被告上訴意旨略以：戊○○前因破壞伊門扇，與伊達成和解
    ，須賠償伊新臺幣（下同）20,000元，然其給付10,000元後
    即未依約給付，伊遂於98年7 月31日晚間，前往臺北縣板橋
    市○○街36號1 樓找尋戊○○，戊○○對伊破口大罵，伊當
    日係前往索討債務，不可能辱罵戊○○云云。
三、經查：
  (一)證人戊○○於檢察官偵查中及本院審理時證述：伊與被告甲○○前有糾紛，雙方達成和解，伊應允給付20,000元和解金
    ，98年7 月31日，被告甲○○前來臺北縣板橋市○○街36號
    伊所經營洗衣店，伊告知被告甲○○無法如期給付最後一期
    金額，被告甲○○因而不悅，遂在洗衣店門口罵伊「垃圾」
    等語明確（見98年度他字第5038號偵查卷第7 頁、本院99年
    4 月15日審判筆錄），證人丙○○於本院審理時證稱：98年
    7 月31日晚間，伊與戊○○、丁○○○在臺北縣板橋市○○
    街36號內談話，後來聽見有人在外呼喊戊○○，戊○○遂外
    出查看，嗣後聽見外面有人吵架，伊與丁○○○便出外查看
    ，伊出去便聽見被告甲○○罵戊○○「垃圾」等語（見本院
    99年4 月15日審判筆錄），證人丁○○○於本院審理時證稱
    ：98年7 月31日晚間，伊與戊○○、丙○○原在談話，後來
    戊○○被叫出去，伊聽見被告甲○○與戊○○講話很大聲，
    遂與丁○○○出外查看，出去後看見被告甲○○與戊○○在
    吵架，被告甲○○指責戊○○不還錢，戊○○則稱有困難，
    晚一點再給，被告甲○○稱戊○○刁難，便罵戊○○「垃圾
    」等語（見本院99年4 月15日審判筆錄）。證人戊○○、丙○○、丁○○○均證稱被告甲○○確於前開時、地以「垃圾
    」辱罵戊○○，且渠等證述事發過程相符，渠等所言自堪採
    信。況被告甲○○迭於檢察官偵查、本院準備程序時，均否
    認出言「垃圾」等語，然嗣於本院審理時，始稱其有出言稱
    戊○○把法院判決當作垃圾等語，其推諉之情甚明，苟被告
    甲○○未曾提及「垃圾」一詞，絕無可能於本院審理時為前
    開供述，由此益徵證人戊○○、丙○○、丁○○○所述被告
    甲○○曾出言「垃圾」一詞應非子虛。而「垃圾」與「把法
    院判決當作垃圾」之字句內容迥異，且證人戊○○、丙○○
    、丁○○○3 人絕無可能均同時聽聞錯誤，故被告甲○○前
    開所辯顯為卸責之詞，要無可採。
  (二)雖證人乙○○於本院審理時證稱：被告甲○○進入戊○○店
    內向之索債，被告甲○○出來後，戊○○在後邊走邊以台語
    辱罵被告甲○○是乞丐，沒有錢可以吃飯嗎？被告甲○○只
    是講話比較大聲，但只說還錢就好，並沒有罵戊○○是垃圾
    等語（見本院99年3 月19日審判筆錄），然證人乙○○證述
    被告甲○○未曾出言垃圾一節，要與被告甲○○自承確有提
    及垃圾一詞不符，證人乙○○是否確有清楚見聞事發過程，
    即非無疑。況被告甲○○當日係向戊○○索討債務，被告甲○○為債權人，戊○○為債務人，戊○○復無法如期清償債
    務，欲請求被告甲○○延緩清償期限，被告甲○○處於相對
    優勢地位，衡情戊○○不致無端劈頭辱罵被告甲○○，相較
    之下，被告甲○○更有可能因催討債務未果有所不滿而口出
    惡言，證人乙○○所稱戊○○在後一路辱罵被告甲○○，而
    被告甲○○竟毫無所動僅出言要求戊○○清償債務一節，顯
    違情理，難認信實。證人乙○○雖稱其未聽見被告甲○○辱
    罵戊○○垃圾等語，然或因證人乙○○有所疏漏而未聽聞，
    自無法據此認定被告甲○○並未出言辱罵，證人乙○○之證
    詞無法為被告甲○○有利之佐證。
  (三)被告確有前開妨害名譽犯行，已臻明確，被告空言否認，顯
    為卸責之詞，並無可採。
四、原判決已就認定事實之證據、量刑事由妥為斟酌，其認事用
    法並無違誤，量刑亦稱妥適，應予維持。上訴人即被告否認
    犯行提起上訴，非有理由，應予駁回。惟查上訴人即被告前
    未曾因故意犯罪受有期徒刑以上刑之宣告，有臺灣高等法院
    被告前案紀錄表1 份附卷可稽，其因一時失慮，觸犯本件犯
    行，事後已與被害人戊○○達成訴訟上調解，並於99年4 月
    28日依雙方調解內容賠償被害人戊○○30,000元等情，亦有
    本院板橋簡易庭99年度板簡移調字第76號調解筆錄影本在卷
    可考，被告雖否認犯行，惟業已賠償被害人損失，盡力彌補
    自身所造成之損害，信被告經此偵審程序及罪刑之宣告，當
    知所警惕，而無再犯之虞，本院認所宣告之刑以暫不執行為
    適當，爰予宣告緩刑2 年，以啟自新。
據上論斷，依刑事訴訟法第455 條之1 第1 項、第3 項、第368
條、第364 條，刑法第74條第1 項第1 款，判決如主文。
本案經檢察官李美金到庭執行職務。
中    華    民    國    99    年    4     月    3  0  日
                刑事第十二庭審判長法  官  李君豪
                                  法  官  錢衍蓁
                                  法  官  何燕蓉
不得上訴。
上列正本證明與原本無異。
如不服本判決，應於送達後10日內敘明上訴理由，向本院提出上
訴狀，上訴於本院第二審合議庭 (應附繕本) 。其未敘述上訴理
由者，應於上訴期間屆滿後20日內向本院補提理由書「切勿逕送
上級法院」。
                                  書記官   王元佑
中    華    民    國    99    年    4     月    30    日

司法院資訊處製作；財團法人民間司法改革基金會備份。
